【裁判字號】    92,訴,495
【裁判日期】    920731
【裁判案由】    毒品危害防制條例
【裁判全文】
臺灣臺北地方法院刑事判決                          九十二年度訴字第四九五號
    公  訴  人  臺灣臺北地方法院檢察署檢察官
    被      告  甲○○  男  四.
右列被告因違反毒品危害防制條例案件，經檢察官提起公訴（九十一年度偵字第二九
六六號、九十二度毒偵字第三二五號《含九十一年度核退字第三二四五號》），本院
判決如左：
    主  文
甲○○連續施用第一級毒品，處有期徒刑壹年。扣案之第一級毒品海洛因壹包（淨重
零點零壹公克，包裝重零點壹陸公克）、第一級毒品海洛因拾參包（淨重合計貳點柒
玖公克，包裝重貳點柒肆公克，純質淨重零點玖捌公克）、第二級毒品甲基安非他命
陸包（淨重合計參點捌貳肆伍公克，取樣用罄零點貳陸壹玖公克，驗餘淨重參點伍陸
貳陸公克）均沒收銷燬之。
    事  實
一、甲○○有搶奪、賭博及違反麻醉藥品管理條例等前科，前於民國八十四年間因違
    反麻醉藥品管理條例案件，經臺灣高等法院於八十五年十月二十二日以八十五年
    度上更一字第八七九號判處有期徒刑十月，並經最高法院於八十六年一月二十四
    日以八十六年度台上字第三九二號駁回上訴確定，嗣於八十六年五月六日因縮短
    刑期執行完畢（尚不構成累犯）。
二、另甲○○於八十七年間因施用第二級毒品安非他命，經本院裁定令入戒治處所施
    以強制戒治期滿後，由臺灣臺北地方法院檢察署檢察官於八十九年八月三日以八
    十九年度戒毒偵字第二一六、二二一、二二二、二二三號為不起訴之處分確定。
    九十年間再因施用第一級毒品海洛因及第二級毒品安非他命，經臺灣板橋地方法
    院於九十年七月一日以九十年度毒聲字第二七一六號裁定令入戒治處所施以強制
    戒治一年確定，並分別經本院於九十年九月二十日以九十年度簡字第二九八六號
    判處有期徒刑五月及臺灣板橋地方法院於九十年十一月二十八日以九十年度訴字
    第一三四九號判決定應執行刑一年四月（施用安非他命部分有期徒刑十月，施用
    海洛因部分有期徒刑八月）。該二施用毒品之案件，嗣由臺灣板橋地方法院於九
    十一年十一月十九日以九十一年度聲字第二二九八號裁定定應執行刑為有期徒刑
    一年八月確定。詎仍無法戒斷毒癮，復基於施用第一級毒品海洛因之概括犯意，
    自九十一年八月間某日起至九十一年十二月十二日上午八時許止，在其台北市○
    ○街一○四巷八號住處，施用第一級毒品海洛因多次，約每週施用一次。其間，
    於九十一年十月中旬某日及九十一年十二月十二日上午八時許，在上開住處施用
    第一級毒品海洛因之時，更同時基於施用第二級毒品甲基安非他命之概括犯意，
    將甲基安非他命置入裝有海洛因之玻璃球（未扣案已棄置）內，與海洛因一同施
    用，前後計二次。迨為警：(1)於九十一年八月二十八日晚間十時三十分許，在台
    北市○○區○○路、康定路口，當場查獲其持有預備供己施用之第一級毒品海洛
    因一包（淨重○‧○一公克，包裝重○‧一六公克），(2)於九十一年十二月十三
    日凌晨零時許，在台北市○○區○○路、廣州街口，查獲其持有所有預備供己施
    用之第一級毒品海洛因十三包（淨重合計二．七九公克，包裝重二‧七四公克，
    純質淨重○‧九八公克，起訴書誤載為淨重三‧五公克）、第二級毒品甲基安非
    他命六包（淨重合計三‧八二四五公克，取樣用罄○‧二六一九公克，驗餘淨重
    三‧五六二六公克，起訴書誤載為淨重四．○公克）後，經二次採集其尿液檢體
    （代碼編號：九一○○六九、九一○二○七），分別送請台北市立療養院及台灣
    尖端先進生技醫藥股份有限公司檢驗結果，判定呈安非他命類藥物及鴉片類藥物
    （可待因、嗎啡）之陽性反應，始查悉甲○○又犯毒品危害防制條例第十條第一
    項、第二項之罪，乃由檢察官聲請本院於九十一年十二月十三日以九十一年度毒
    聲字第二五五三號裁定先令入戒治處所施以強制戒治一年確定。
三、案經台北市政府警察局萬華分局報請臺灣臺北地方法院檢察署檢察官偵查起訴。
    理  由
一、右揭施用第一級毒品海洛因及第二級毒品甲基安非他命之事實，業據被告甲○○
    於本院審理中自白：「（問：是否曾自白於九十一年八月間開始在住處施用海洛
    因？）是。（問：多久施用一次海洛因？如何施用？）約一星期施用一次，摻在
    香煙內抽。（問：多久施用一次安非他命？如何施用？）前後只吸食過兩次，以
    玻璃球燒烤吸食。（問：最後一次在何時施用安非他命？）九十一年十二月十二
    日早上八點與海洛因一起放在玻璃球內施用，在我後來搬到的台北市○○街一０
    四巷八號住處施用。（問：第一次使用安非他命時間為何？）九十一年十月中旬
    也在三水街住處，同樣將安非他命和海洛因放在玻璃球內一起施用。」等語不諱
    （見本院九十二年五月十四日訊問筆錄、九十二年七月二十四日審判筆錄）。而
    被告先後二次為警查獲持有上開疑似毒品之白粉、結晶體後，經採集其尿液檢體
    （代碼編號：九一○○六九、九一○二○七），送請台北市立療養院以酵素免疫
    分析法（ＥＩＡ）、薄層層析法（ＥＩＡ），及台灣尖端先進生技醫藥股份有限
    公司以酵素免疫分析法（ＥＩＡ）、氣相層析質譜儀檢驗（ＧＣ／ＭＳ）檢驗結
    果，各判認呈安非他命類藥物及鴉片類藥物（嗎啡、可待因）之陽性反應，有卷
    附台北市政府警察局萬華分局煙毒麻藥案件尿液委驗單存根二紙及台北市立療養
    院煙毒尿液檢驗報告、台灣尖端先進生技醫藥股份有限公司濫用藥物檢驗中心出
    具之濫用藥物檢驗報告在卷可稽（見九十一年度毒偵字第二九六六號偵查卷第六
    三、六四頁、九十二年度毒偵字第三二五號偵查卷第三、四頁）。此外，為警在
    台北市○○區○○路、康定路口，查獲之白粉一包，其成分為第一級毒品海洛因
    （淨重○‧○一公克，包裝重○‧一六公克），有法務部調查局鑑定通知書（九
    十二年一月二十日調科壹字第○二○○○五七○六號）一紙足憑（見九十一年度
    核退字第三二四五號第二六頁）；另經警在台北市○○區○○路、廣州街口查獲
    之白粉十三包、結晶體六包，分別為第一級毒品海洛因（淨重合計二．七九公克
    ，包裝重二‧七四公克，純質淨重○‧九八公克）、第二級毒品甲基安非他命（
    淨重合計三‧八二四五公克，取樣用罄○‧二六一九公克，驗餘淨重三‧五六二
    六公克．○公克）成分，亦有本院卷附法務部調查局鑑定通知書（九十二年六月
    二十七日調科壹字第○二○○○五九五一號）及國防部憲兵司令部刑事鑑識中心
    九十二年七月八日（九二）宇鑑字第○八八六五號鑑驗通知書一紙可佐。足認被
    告於本院審理中出於任意性之自白，確與事實相符。
二、按海洛因、甲基安非他命係分屬公告列管之第一級毒品及第二級毒品；施用海洛
    因、甲基安非他命之行為，應依毒品危害防制條例條例第十條第一項施用第一級
    毒品罪及第十條第二項施用第二級毒品罪論處。犯第十條之罪者，檢察官應先將
    被告送勒戒處所觀察、勒戒，其期間不得逾一個月。經觀察、勒戒後，認有繼續
    施用毒品之傾向或三犯以上者，不適用前項之規定。但應由檢察官聲請法院裁定
    先令入戒治處所施以強制戒治。毒品危害防制條例第二條第二項第一款、第二款
    、第十條第二項、第二十條第一項、第二項分別定有明文。又依同條例第二十條
    第二項規定強制戒治期滿或交付保護管束期滿，應由檢察官為不起訴之處分。依
    前項規定為不起訴之處分後，五年內再犯第十條之罪者，不適用前項之規定。但
    應由檢察官聲請法院裁定先令入戒治處所施以強制戒治。三犯以上者，亦同。另
    有毒品危害防制條例第二十三條第一項、第二項可資參照。揆此，行為人前倘已
    因施用毒品案件，於送請強制戒治期滿，由檢察官為不起訴之處分後，五年內再
    犯（或三犯以上）毒品危害防制條例第十條之罪者，即不適用毒品危害防制條例
    第二十條第一項、第二項或第二十三條第一項等規定，應由檢察官聲請法院裁定
    先令入戒治處所施以強制戒治，並將其持有、施用毒品之犯行，另行向法院聲請
    簡易判決處刑或提起公訴。
三、查被告於八十七年間因施用第二級毒品安非他命，經本院裁定令入戒治處所施以
    強制戒治期滿後，由臺灣臺北地方法院檢察署檢察官於八十九年八月三日以八十
    九年度戒毒偵字第二一六、二二一、二二二、二二三號為不起訴之處分確定。九
    十年間再因施用第一級毒品海洛因、第二級毒品安非他命，經臺灣板橋地方法院
    於九十年七月一日以九十年度毒聲字第二七一六號裁定令入戒治處所施以強制戒
    治一年確定，並分別經本院於九十年九月二十日以九十年度簡字第二九八六號判
    處有期徒刑五月及經臺灣板橋地方法院於九十年十一月二十八日以九十年度訴字
    第一三四九號判處定應執行刑一年四月（施用安非他命部分有期徒刑十月，施用
    海洛因部分有期徒刑八月）。嗣該二案件由臺灣板橋地方法院於九十一年十一月
    十九日以九十一年度聲字第二二九八號裁定定應執行刑為有期徒刑一年八月確定
    等情。有臺灣臺北地方法院檢察署檢察官不起訴處分書（八十九年度戒毒偵字第
    二一六、二二一、二二二、二二三號）、本院九十年度簡字第二九八六號刑事簡
    易判決、臺灣板橋地方法院九十年度訴字第一三四九號刑事判決、臺灣板橋地方
    法院九十一年度聲字第二二九八號刑事裁定、臺灣高等法院被告全國前案紀錄表
    、法務部在監
    ，又於前揭時、地犯本件施用第一級毒品海洛因及第二級毒品安非他命之罪，業
    經本院於九十一年十二月十三日以九十一年度毒聲字第二五五三號裁定令入戒治
    處所施以強制戒治一年確定，現正在臺灣臺北戒治所施以強制戒治中，有本院九
    十一年度毒聲字第二五五三號刑事裁定及臺灣高等法院被告全國前案紀錄表、法
    務部在監
    明確，犯行堪以認定，應予依法論科。
四、核被告上開所為，係犯毒品危害防制條例第十條第一項之施用第一級毒品罪及同
    條例第十條第二項之施用第二級毒品罪。被告因施用而持有海洛因、甲基安非他
    命之低度行為，分別為施用海洛因、甲基安非他命之高度行為吸收，均不另論罪
    。其先後多次施用第一級毒品海洛因及二次施用第二級毒品甲基安非他命之行為
    ，均時間緊接，手段相同，各觸犯構成要件相同之罪名，顯基於概括犯意反覆為
    之，應依連續犯規定，各論以連續施用第一級毒品罪及連續施用第二級毒品罪。
    被告先後二次施用安非他命，均係與海洛因同時施用，一施用行為，同時觸犯施
    用第一級毒品罪及施用第二級毒品罪，為想像競合犯，應從一較重之連續施用第
    一級毒品罪處斷。公訴人認該二罪，應予分論併罰，稍有未洽。爰審酌被告曾有
    搶奪、賭博及違反麻醉藥品管理條例等前科，前於八十四年間因違反麻醉藥品管
    理條例案件，經臺灣高等法院於八十五年十月二十二日以八十五年度上更一字第
    八七九號判處有期徒刑十月，並經最高法院於八十六年一月二十四日以八十六年
    度台上字第三九二號駁回上訴確定，嗣於八十六年五月六日因縮短刑期執行完畢
    （尚不構成累犯），有臺灣高等法院被告全國前案紀錄表可考，足認素行不佳，
    其前因施用毒品經裁定送強制戒治並經法院判刑確定後，猶無法遠離毒品，顯見
    戒毒意志薄弱，惟念其施用毒品性質上係屬自戕行為，具有病患人格之特質，及
    在本院審理中均能坦承犯行不諱等一切情狀，量處如主文所示之刑，以示懲儆。
    上開扣案之第一級毒品海洛因一包（淨重○‧○一公克，包裝重○‧一六公克）
    、第一級毒品海洛因十三包（淨重合計二．七九公克，包裝重二‧七四公克，純
    質淨重○‧九八公克）及第二級毒品甲基安非他命六包（淨重合計三‧八二四五
    公克，取樣用罄○‧二六一九公克，驗餘淨重三‧五六二六公克．○公克），均
    為被告所有預備供己施用之違禁物，此經被告於本院審理中供承甚詳（見本院九
    十二年五月十四日訊問筆錄第四頁），均併依毒品危害防制條例第十八條第一項
    前段規定沒收銷燬之。
據上論斷，應依刑事訴訟法第二百九十九條第一項前段，毒品危害防制條例第十條第
一項、第二項、毒品危害防制條例第十八條第一項前段，刑法第十一條、五十六條、
五十五條，判決如主文。
本案經檢察官楊朝森到庭執行職務
中    華    民    國      九十二      年      七      月      三十一    日
                                      臺灣臺北地方法院刑事第六庭
                                          法  官  吳  秋  宏
右正本證明與原本無異。
如不服本判決，應於判決送達後十日內，向本院提出上訴狀。
                                          書記官  林  碧  華
中    華    民    國      九十二      年      七      月     三十一      日
附錄本案論罪科刑法條全文：
毒品危害防制條例第十條
施用第一級毒品者，處六月以上五年以下有期徒刑。
施用第二級毒品者，處三年以下有期徒刑。


司法院資訊處製作；財團法人民間司法改革基金會備份。
